【裁判字號】    95,交上易,7
【裁判日期】    950609
【裁判案由】    過失致死
【裁判全文】
臺灣高等法院高雄分院刑事判決         95年度交上易字第7號
上  訴  人
即  被  告  乙○○
選任辯護人  林夙慧律師
上列上訴人因過失致死案件，不服臺灣高雄地方法院94年度交易
字第372 號中華民國95年1 月10日第一審判決（起訴案號：臺灣
高雄地方法院檢察署94年度偵字第9992號），提起上訴，本院判
決如下：
    主  文
原判決撤銷。
乙○○因過失致人於死，處有期徒刑陸月，如易科罰金，以佰
元折算壹日。
    事  實
一、乙○○考領有大貨車普通駕駛執照，於民國94年4 月30日上
    午9 時30分許，駕駛車牌號碼B4-0076 號自用小貨車，沿高
    雄縣仁武鄉○○路由西往東方向行駛，途經該路與安樂四街
    交岔路口（水管路為閃光黃燈號誌，安樂四街為閃光紅燈號
    誌，水管路之北側為安樂四街、南側為仁春街），應注意行
    經閃光黃燈號誌之交岔路口，應減速慢行，小心通過，而依
    當時日間、天候晴、自然光線充足，路面乾燥無缺陷、無障
    礙物，視距良好，且依其智識、能力亦無不能注意之情事，
    竟疏未注意減速接近交岔路口，貿然以時速40至50公里之速
    度通過上開交岔路口，適有呂淵輝（24年7 月31日生）騎乘
    車牌號碼OFU-507 號重型機車，沿安樂四街由北往南方向行
    駛，亦疏未注意行經閃光紅燈號誌之交岔路口支線道，應減
    速接近，先停止於交岔路口前，讓幹道車優先通行，而貿然
    通過上開交岔路口，致乙○○駕駛之上開小貨車車頭撞及呂
    淵輝騎乘之上開重型機車右側車身，致呂淵輝人車倒地，呂
    淵輝因此受有胸部創傷合併氣血胸、右前臂骨折、右大腿骨
    折等傷害，於同日9 時55分許送至財團法人義大醫院前即已
    死亡。乙○○於肇事後，向到場處理之員警主動表明為肇事
    者，對於未發覺之犯罪自首並接受裁判。
二、案經呂淵輝之子甲○○訴由高雄縣政府警察局仁武分局報請
    臺灣高雄地方法院檢察署檢察官偵查起訴。
    理  由
一、程序方面─
    本件上訴人即被告乙○○（以下簡稱被告）所犯係死刑、無
    期徒刑、最輕本刑為3 年以上有期徒刑以外之罪，其於準備
    程序中就被訴事實為有罪之陳述，經法官告知簡式審判程序
    之旨，並聽取公訴人、被告之意見後，本院認為適宜進行簡
    式審判程序，合先敘明。
二、認定犯罪事實所憑證據及理由─
  (一)上開犯罪事實，業據被告於原審、本院一再自承不諱（見原
    審卷第15頁，本院卷第26、27、70頁），並有被告之大貨車
    普通駕駛執照影本在卷可按（見警卷第19頁）；且本件車禍
    事故地點高雄縣仁武鄉○○路與安樂四街交岔路口，水管路
    為閃光黃燈號誌，安樂四街為閃光紅燈號誌（水管路之北側
    為安樂四街、南側為仁春街），有道路交通事故現場圖、道
    路交通事故調查報告表(一)、(二)在卷可憑（見94相731 號卷第
    9 至11頁）；又本件車禍事故發生後，被告駕駛之車牌號碼
    B4-0076 號自用小貨車停置在上開交岔路口中央處附近，車
    頭受損，被害人呂淵輝騎乘之車牌號碼OFU-507 號重型機車
    卡在上開小貨車之前輪下方，右側車身受損，而地上則留有
    9 公尺之上開小貨車煞車痕，及11.5公尺之上開重型機車刮
    地痕，有上開道路交通事故現場圖及事故現場照片12幀在卷
    可稽（見94相731 號卷第12至14頁）；再者，被害人呂淵輝
    確因本件車禍事故致受有胸部創傷合併氣血胸、右前臂骨折
    、右大腿骨折等傷害，於94年4 月30日上午9 時55分許送至
    財團法人義大醫院前即已死亡，亦有財團法人義大醫院診斷
    證明書、臺灣高雄地方法院檢察署相驗屍體證明書各1 份在
    卷可按（見94相731 號卷第16、26頁）。是應認被告自白與
    事實相符，自屬可信，且被害人呂淵輝確係因本件車禍事故
    致生死亡結果無訛。
  (二)按「汽車行駛至交岔路口，其行進、轉彎，應遵守燈光號誌
    之指示，支線道車並應暫停讓幹線道車先行」，道路交通安
    全規則第102 條第1 項第1 款、第2 款定有明文。又按「特
    種閃光號誌各燈號顯示之意義如左：一閃光黃燈表示『警告
    』，車輛應減速接近，注意安全，小心通過。二閃光紅燈表
    示『停車再開』，車輛應減速接近，先停止於交岔路口前，
    讓幹道車優先通行後認為安全時，方得續行」，道路交通標
    誌標線號誌設置規則第211 條第1 項亦定有明文。被告考領
    有大貨車普通駕駛執照，理當對上開安全規範知之甚稔；且
    本件車禍事故發生時，為日間、天候晴、自然光線充足，路
    面乾燥無缺陷、無障礙物，視距良好，有上開道路交通事故
    調查報告表(一)、(二)可憑，被告顯無不能注意之情形，竟疏未
    注意減速接近交岔路口，貿然以時速40至50公里之速度通過
    上開有閃光黃燈號誌之交岔路口，其就本件車禍事故之發生
    有過失，甚為明顯；又本件車禍事故經送請臺灣省車輛行車
    事故覆議鑑定委員會覆議鑑定，亦為與本院相同之認定，有
    該覆議鑑定委員會95年4 月17日府覆議字第0950100195號函
    在卷可憑（見本院卷第60頁）。足認被害人呂淵輝之死亡結
    果，與被告疏未注意上開行車規範之原因間，有相當因果關
    係。另被害人呂淵輝行經上開有閃光紅燈號誌之交岔路口支
    線道，疏未注意應減速接近，並先停止於交岔路口前，讓幹
    道車優先通行，而貿然通過上開交岔路口，其就本件車禍事
    故之發生，亦與有過失，而臺灣省車輛行車事故覆議鑑定委
    員會亦為與本院相同之認定，有上開函文可按；惟仍不能以
    被害人呂淵輝就本件車禍事故之發生亦與有過失，因此解免
    被告之罪責，併此說明。
  (三)綜上所述，本件事證已明，被告犯行洵堪認定。
三、論罪及撤銷改判之理由─
  (一)核被告所為，係犯刑法第276 條第1 項之過失致人於死罪。
    被告於肇事後犯罪未被發覺前，主動向到場處理之員警坦承
    肇事犯罪，有刑事案件電話記錄查詢表1 紙在卷可按（見原
    審卷第9 頁），其對於未經發覺之犯罪自首而接受裁判，依
    刑法第62條前段規定，減輕其刑。
  (二)原判決認被告係犯過失致人於死罪，予以論罪科刑，固非無
    見。惟被害人呂淵輝行之方向，為有閃光紅燈號誌之支線道
    ，原判決於事實欄僅認被害人呂淵輝疏未注意支線道應讓幹
    道車優先通行，而未認被害人呂淵輝尚有行經閃光紅燈號誌
    之交岔路口，未減速接近之過失，自有未洽。被告以原判決
    量刑過重為由，提起上訴，自有理由（因被害人呂淵輝尚有
    行經閃光紅燈號誌之交岔路口，未減速接近之過失），自應
    由本院將原判決撤銷改判。
四、科刑之理由─
    爰審酌被告因一時疏失，造成被害人呂淵輝死亡，並致告訴
    人甲○○受喪父之痛，復與被害人家屬因和解金額尚有50萬
    元差距而尚未達成民事和解（見本院卷第74頁），惟被告尚
    無前科犯行，有臺灣高等法院被告前案紀錄表在卷可憑，且
    犯後坦承犯行，並自首接受裁判等一切情狀，量處有期徒刑
    6 月，併諭知易科罰金之折算標準，以資懲儆。
五、適用之法律─
  (一)刑事訴訟法第369 條第1 項前段、第364 條、第299 條第1
    項前段。
  (二)刑法第276 條第1 項、第62條前段、第41條第1 項前段。
  (三)罰金罰鍰提高標準條例第1 條前段、第2 條。
本案經檢察官姜麗儒到庭執行職務
中    華    民    國    95    年    6     月    9     日
                  刑事第七庭    審判長法  官  莊飛宗
                                      法  官  黃憲文
                                      法  官  曾逸誠
以上正本證明與原本無異。
不得上訴。
中    華    民    國    95    年    6     月    9     日
                                      書記官  黃富美
附錄本判決論罪科刑法條：
中華民國刑法第276 條第1 項：
因過失致人於死者，處2 年以下有期徒刑、拘役或2 千元以下罰
金。


司法院資訊處製作；財團法人民間司法改革基金會備份。
